臺灣彰化地方法院刑事判決　　　　　　　　　　　　　九十四年度交簡上字第三號
　　上　訴　人　臺灣彰化地方法院檢察署檢察官
　　被　　　告　甲○○
右列上訴人因被告過失傷害案件，不服本院九十三年度員交簡字第一五九號中華民國
九十三年十月二十九日第一審簡易判決（原聲請簡易判決處刑案號：九十三年度調偵
字第一一三號），本院管轄第二審合議庭判決如左︰
    主  文
原判決撤銷。
甲○○因過失傷害人，累犯，處拘役伍拾伍日，如易科罰金，以佰元折算壹日。
    事  實
一、甲○○曾於民國九十一年間，因恐嚇案件，經法院判處有期徒刑六月確定，甫於
    九十二年五月十三日易科罰金執行完畢。竟不知警惕，其並無自小客車駕駛執照
    （其駕照於八十六年七月九日因易處逕以註銷遭註銷），竟於九十二年七月二十
    八日晚上十一時五分許，駕駛車牌號碼Ｙ五─一六０二號自小客車，沿彰化縣員
    林鎮○○路由西往東方向行駛，途經彰化縣員林鎮○○路與育英路口前之設有閃
    光黃燈號誌之交岔路口時，本應注意汽車行駛至交岔路口時，其行進、轉彎應遵
    守燈光號誌之指示，而閃光黃燈表示「警告」，車輛應減速接近，注意安全，小
    心通過，且依當時天候晴、路面乾燥、無缺陷、無障礙物，視距良好等外界客觀
    情狀，並無不能注意之情事，竟疏未注意減速接近、小心通過，適有乙○○騎乘
    車牌號碼ＴＣＦ─三０八號輕型機車，沿彰化縣員林鎮○○路由南往北方向行駛
    至上開設有閃光紅燈號誌之交岔路口，亦疏未注意騎乘機車行至閃光紅燈交岔路
    口時，支道車應停讓幹道車先行，致甲○○見狀閃避不及，其自小客車之右前輪
    、右前車門與乙○○所騎乘之機車前輪擋泥板左側發生擦撞，乙○○因此人車倒
    地，並因而受有左側脛骨及腓骨開放性骨折等傷害，嗣經路人報警（未報明肇事
    人姓名），甲○○於警員到場處理時在場，並當場坦承肇事自首並接受裁判。
二、案經被害人乙○○訴由彰化縣警察局員林分局報請台灣彰化地方法院檢察署檢察
    官偵查起訴。
    理  由
一、右揭犯罪事實，業據被告甲○○坦承不諱，核與告訴人乙○○指述情節相符，並
    有道路交通事故調查報告表（一）（二）、道路交通事故現場圖、彰化縣警察局
    員林分局處理道路交通事故現場簡易筆錄、現場相片、伍倫綜合醫院診斷證明書
    、吊扣吊註銷駕照查詢資料、彰化縣警察局道路交通事故肇事人自首情形紀錄表
    等在卷可稽。按閃光黃燈表示「警告」，車輛應減速接近，注意安全，小心通過
    ；閃光紅燈表示「停車再開」，車輛應減速接近，先停止於交岔路口前，讓幹道
    車優先通行後認為安全時，方得續行；特種閃光號誌設於交岔路口者，其設置方
    式與行車管制號誌同，幹道應設置閃光黃燈，支道應設置閃光紅燈；又汽車行駛
    至交岔路口，其行進、轉彎，應遵守燈光號誌或交通警察之指示，道路交通標誌
    標線號誌設置規則第二百十一條第一項、第二百二十四條第三款、道路交通安全
    規則第一百零二條第一項第一款分別定有明文，被告駕車自應遵守上開規定，而
    參以當時天候晴、路面乾燥、無缺陷、無障礙物、視距良好，並無不能注意之情
    事，此有道路交通事故調查報告表一份在卷可稽，被告顯無不能注意之情事，詎
    其行經交叉路口，遇閃光黃燈竟未減速接近，小心通過，猶貿然前行，為肇事次
    因，而告訴人乙○○騎乘機車行經上開交叉路口，亦疏未注意其行經閃光紅燈之
    交叉路口時，支道車應停讓幹道車先行，為肇事主因，本件經送請臺灣省彰化縣
    區車輛行車事故鑑定委員會及臺灣省車輛行車事故覆議鑑定委員會鑑定結果，亦
    均同此認定，此有臺灣省彰化縣區車輛行車事故鑑定委員會九十三年五月三日彰
    鑑字第九三０二八二號函附之鑑定意見書及臺灣省車輛行車事故覆議鑑定委員會
    九十三年七月十三日府覆議字第九三一０五八二號函各一份在卷可參。被告駕車
    原應注意上述道路交通安全規則規定，且依其狀況，又無不能注意之情事，竟疏
    未注意，於行經交叉路口，遇閃光黃燈竟未減速接近、小心通過，猶貿然前行，
    致擦撞由告訴人所騎乘之機車，以致肇事，致告訴人受傷，被告顯有過失。本件
    車禍告訴人雖亦與有過失，惟此仍無解於被告過失責任之認定。而被害人確因本
    件車禍受傷，已詳述如前，則被告之過失犯行與告訴人之受傷間，顯有相當因果
    關係，從而本件事證已臻明確，被告過失傷害犯行堪予認定。
二、核被告所為，係犯刑法第二百八十四條第一項前段之過失傷害罪。被告並無駕駛
    執照，此據其陳述明確，並有吊扣吊註銷駕照查詢資料一份在卷可稽，其無駕駛
    執照駕車，因而致人受傷，依法應負刑事責任，應依道路交通管理處罰條例第八
    十六條第一項規定加重其刑。又被告曾於九十一年間，因恐嚇案件，經法院判處
    有期徒刑六月確定，甫於九十二年五月十三日易科罰金執行完畢，此有臺灣高等
    法院被告全國前案紀錄表在卷可稽，其於受有期徒刑執行完畢後，五年內再犯本
    件有期徒刑以上之罪，為累犯，應依法遞加重其刑。被告於肇事後，於未經有偵
    查犯罪職權機關或公務員發覺其為犯人前，於員警到場處理時陳明其為肇事者而
    自首，進而接受裁判，此有彰化縣警察局道路交通事故肇事人自首情形紀錄表一
    份在卷可參，核與自首之要件相當，應依刑法第六十二條前段規定減輕其刑，並
    依法先加後減。原審以被告係犯過失傷害罪論罪科刑，固非無見，但原審認事用
    法引用聲請簡易判決處刑書記載，未為被告有自首及其自小客車之右前輪、右前
    車門係與告訴人乙○○所騎乘之機車前輪擋泥板左側發生擦撞，而非與被害人之
    機車右前車頭發生擦撞，顯有認定事實不當之違誤，上訴人即公訴人以被告之過
    失傷害罪責量刑過輕指摘原審判決違誤，雖無理由，然原判決既有上述之違誤，
    自應由本院撤銷改判。爰審酌被告之過失程度、告訴人所受傷害之情形及被告肇
    事後態度，至今尚未與告訴人達成民事和解等一切情狀，量處如主文所示之刑，
    並諭知易科罰金之折算標準。
據上論斷，應依刑事訴訟法第四百五十五條之一第一項、第三項、第三百六十九條第
一項前段、第三百六十四條、第二百九十九條第一項前段，刑法第二百八十四條第一
項前段、第六十二條前段、第四十七條、第四十一條第一項前段，道路交通管理處罰
條例第八十六條第一項，罰金罰鍰提高標準條例第一條前段、第二條，判決如主文。
本案經檢察官賴志盛到庭執行職務。
中      華      民      國    九十四    年      二      月     十八     日
                                台灣彰化地方法院交通法庭
                                    審判長法官  石  馨  文
                                    法      官  王  義  閔
                                    法      官  郭  麗  萍
右正本證明與原本無異。
本件不得上訴。
                                    法院書記官  梁  高  賓
中      華      民      國    九十四    年      二      月   二十一     日
